【裁判字號】    96,交易,824
【裁判日期】    970508
【裁判案由】    過失致死
【裁判全文】
臺灣高雄地方法院刑事判決             96年度交易字第824號
公  訴  人  臺灣高雄地方法院檢察署檢察官
被      告  丙○○
上列被告因過失致死案件，經檢察官提起公訴（95年度偵字第31
515 號），本院判決如下：
    主  文
丙○○犯過失致人於死罪，處有期徒刑壹年，減為有期徒刑陸月
，如易科罰金，以新臺幣壹仟元折算壹日。
    事  實
一、丙○○考領有普通小型車駕駛執照，於民國95年9 月16日上
    午9 時20分許，駕駛車號E4─22 35 號自小客車，沿高雄市
    前鎮區○○○路由南往北方向行駛，行經統一夢公園大門前
    之設有閃光黃燈號誌路口時，本應注意汽車行經設置有閃光
    黃燈路口，車輛應減速接近，注意安全，小心通過，竟疏未
    注意及此，適有孫美英騎乘腳踏車自統一夢公園大門前方由
    東往西方向跨越中華五路之斑馬線路口，亦疏未注意行經閃
    光紅燈路口應依規定讓車，丙○○閃避不及故其所駕駛之汽
    車右前車頭撞擊孫美英所騎乘腳踏車之左側，致孫美英身體
    騰空飛起撞上丙○○駕駛汽車之左前方擋風玻璃，再墜落地
    面，經送醫急救後因傷重而陷入昏迷成為植物人，嗣仍於96
    年4 月7 日晚上6 時許因傷重不治而死亡。
二、案經被害人孫美英之配偶乙○○訴由高雄市政府警察局前鎮
    分局移請臺灣高雄地方法院檢察署檢察官偵查起訴。
    理  由
壹、證據能力方面：
一、按被告以外之人於審判外之言詞或書面陳述，除法律有規定
    者外，不得作為證據，刑事訴訟法第159 條第1 項定有明文
    ；被告以外之人於審判外之陳述，雖不符同法第159 條之1
    至159 條之4 之規定，而經當事人於審判程序同意作為證據
    ，法院審酌該言詞陳述或書面陳述作成時之情況，認為適當
    者，亦得為證據。當事人、代理人或辯護人於法院調查證據
    時，知有第159 條第1 項不得為證據之情形，而未於言詞辯
    論終結前聲明異議者，視為有前項之同意，同法第159 條之
    5 第2 項亦有明文。經查本判決以下所引傳聞證據，均經被
    告於準備程序表示同意作為證據，本院審酌上開證據作成時
    並無不合法定程序之情形，認為適當，依上開說明，應均有
    證據能力。
貳、實體方面：
一、訊據被告丙○○固坦承有於上揭時間、地點駕駛上開自用小
    客車與被害人孫美英騎乘之腳踏車撞擊之事實，惟矢口否認
    有何過失致死犯行，辯稱：伊沒有過失，伊當時車速不快，
    是被害人孫美英騎腳踏車過來撞伊云云。惟查：
(一)、上開犯罪事實，有高雄市政府警察局交通大隊交通事故談話
    紀錄表、道路交通事故現場圖、道路交通事故調查報告表(一)
    、(二)及車禍現場暨車損照片在卷可稽。又被害人孫美英確係
    因本件交通事故受有頭部外傷併顱內出血、左脛骨骨折、多
    處撕裂傷之傷害，送醫救治後，仍於96年4 月7 日18時許傷
    重不治死亡，亦有瑞祥醫院開立之死亡證明書、行政院衛生
    署醫事審議委員會鑑定書、阮綜合醫院診斷證明書暨檢附之
    被害人病歷資料等在卷足憑。
(二)、按駕駛人駕駛汽車，應遵守道路交通標誌、標線、號誌之指
    示，並服從交通指揮人員之指揮；汽車行駛至交岔路口，其
    行進、轉彎，應依下列規定：(一)應遵守燈光號誌或交通指揮
    人員之指揮，遇有交通指揮人員指揮與燈光號誌並用時，以
    交通指揮人員之指揮為準，道路交通安全規則第90、102 條
    分別定有明文。又按特種閃光號誌各燈號顯示之意義如下：
    (一)閃光黃燈表示「警告」，車輛應減速接近，注意安全，小
    心通過。(二)閃光紅燈表示「停車再開」，車輛應減速接近，
    先停止於交岔路口前，讓幹道車優先通行後認為安全時，方
    得續行。行車管制號誌之紅、黃色燈號得視需要改成閃光運
    轉，其顯示之意義與特種閃光號誌完全相同，道路交通標誌
    標線號誌設置規則第211 條亦有明文。被告既考領有自用小
    客車駕駛執照且為智識社會經驗具正常之成年人，其對於上
    開規定應知之甚詳，駕車時自應注意上開規定，又依當時天
    候晴、日間光線良好，路面鋪裝柏油、乾燥、無缺陷，視距
    良好、無障礙物等情形，亦有上述道路交通事故調查報告表
    (一)可證，並無不能注意之情事，竟疏未注意及此，因而肇事
    導致被害人傷重後不治死亡，其有行經閃光黃燈路口未注意
    安全、小心通過之過失自堪認定，高雄市政府交通局車輛行
    車事故鑑定委員會鑑定及高雄市政府車輛行車事故覆議鑑定
    委員會覆議之結果均同此認定，有該鑑定意見書、覆議函附
    卷可參。此外，被告丙○○先於96年1 月2 日警詢時陳稱：
    不知道被害人孫美英騎乘腳踏車由何方向行駛，車速也不清
    楚，被害人當時是騎在腳踏車上，不是推著過馬路等語，後
    於97年2 月27日本院準備程序時改稱：被害人當時騎著腳踏
    車從慢車道穿越安全島騎到快車道上，不是騎在斑馬線上（
    被告以鉛筆繪出被害人行駛方向附偵卷第19頁），被害人孫
    美英係垂直方向地撞上伊所開的自用小客車右前方等語，然
    觀之卷附該路口照片，該處之安全島甚寬，且與地面有相當
    高度距離，衡情，一般人均無可能騎乘腳踏車直接跨上該安
    全島復逕駛下該安全島，是被告所辯難以採信，況嗣後被告
    又於同日準備程序改稱：當時因為是早上9 點多，太陽照射
    ，故伊完全看不到東西，伊是到被害人撞上伊車輛時，才看
    到被害人的，伊沒有看到被害人行駛的方向等語在卷，足認
    被告所述並非可採。參以現場照片腳踏車與自用小客車之位
    置及車損情形，被害人孫美英當時應係騎乘腳踏車從斑馬線
    上橫跨中華五路，因遭被告自小客車撞擊，由於力學原理，
    而向前倒落在地，此觀之兩車停止位置距離斑馬線非遠，且
    被告車輛左前擋風玻璃之毀損程度不輕自明。至該處被告行
    經道路係閃光黃燈之路口，亦為被告所自承，則被告有行經
    閃光黃燈未注意安全、小心通過之肇事次因自堪認定。另前
    揭鑑定報告雖均認被害人孫美英行經閃光紅燈路口未依規定
    讓車為本件肇事主因，然亦不能免除被告於本件之過失，被
    告仍應負過失致死罪責，自屬當然。
(三)、被害人孫美英之死亡結果，係車禍本身直接造成其腦部傷害
    ，後被害人因車禍造成之嚴重腦傷及左小腿開放性骨折引發
    身體極大的壓力反應（STRESS），進一步產生高血糖高滲透
    壓非酮性昏迷急症及敗血症，並且使腦傷惡化導致右腦大片
    梗塞壞死，此為腦外傷後引發二次腦中風之併發症，使意識
    更為惡化，須靠呼吸器維持生命跡象，為車禍間接之效應，
    故本件車禍在直接及間接方面，皆為被害人孫美英成為植物
    人之主因，此有行政院衛生署醫事審議委員會編號0000000
    號鑑定書在卷可稽，被害人因本件車禍事故致傷重後不治死
    亡之事實，復有前述死亡證明書、病歷資料、診斷證明書為
    據，則被告之過失行為與被害人死亡間，顯有相當因果關係
    。
(四)、綜上，本件事證明確，被告過失致死之犯行洵堪認定，應依
    法論科。
二、核被告所為，係犯刑法第276 條第1 項過失致死罪。爰審酌
    本件交通事故之發生主因雖在被害人，然被告亦有過失之過
    失程度，被告因一時疏失與被害人發生車禍，導致被害人傷
    重不治死亡之損害程度，使被害人家屬遭受難以撫平之創痛
    ，所為實有不該，且被告犯後猶矢口否認犯行，毫無悔意，
    迄今尚未與被害人家屬達成和解，惟業已給付汽車強制責任
    保險金予被害人家屬，此有匯出匯款整批作業、付款憑證處
    理查詢單在卷可稽（參本院卷第29、30頁），是犯罪損害稍
    有填補，且被告無前科記錄，有臺灣高等法院被告前案紀錄
    表附卷可參，暨其犯罪動機、目的、生活狀況等一切情狀，
    量處如主文所示之刑，以資懲儆。又中華民國96年罪犯減刑
    條例業於96年7 月16日公佈施行，本件被告犯罪時間係在96
    年4 月24日以前，罪名亦合於中華民國96年罪犯減刑條例，
    應減其有期徒刑二分之一，如主文所示，並諭知易科罰金之
    折算標準。
據上論斷，應依刑事訴訟法第299 條第1 項前段，刑法第276 條
第1 項、第41條第1 項前段，中華民國96年罪犯減刑條例第2條
第1 項第3 款、第7 條、第9 條，判決如主文。
本案經檢察官甲○○到庭執行職務。
中    華    民    國    97    年    5     月    8     日
                    交通法庭  審判長法  官  何秀燕
                                    法  官  顏銀秋
                                    法  官  吳金芳
以上正本證明與原本無異。
如不服本判決，應於收受本判決後10日內向本院提出上訴書狀，
其未具體敘述理由者，應於上訴期間屆滿後20日內，向本院補提
上訴理由書狀（須按他造當事人之人數附繕本，勿逕送上級法院
）。
中    華    民    國    97    年    5     月    8     日
                                    書記官  武凱葳
附錄本判決論罪科刑法條：
中華民國刑法第276條
（過失致死罪）
因過失致人於死者，處 2 年以下有期徒刑、拘役或 2 千元以下
罰金。
從事業務之人，因業務上之過失犯前項之罪者，處 5 年以下有期
徒刑或拘役，得併科3 千元以下罰金。


司法院資訊處製作；財團法人民間司法改革基金會備份。
